【裁判字號】    95,裁,97
【裁判日期】    950119
【裁判案由】    醫療法
【裁判全文】
最  高  行  政  法  院  裁  定
                                     95年度裁字第00097號
上  訴  人  甲○○
被 上訴 人  高雄市政府
代  表  人  乙○○
上列當事人間因醫療法事件，上訴人不服中華民國93年7月30日
高雄高等行政法院93年度簡再字第2號判決，提起上訴。本院裁
定如下：
    主  文
上訴駁回。
上訴審訴訟費用由上訴人負擔。
    理  由
一、按對於適用簡易程序之裁判提起上訴或抗告，須經最高行政
    法院許可，且該許可以訴訟事件所涉及之法律見解具有原則
    性者為限，行政訴訟法第235條定有明文。所謂訴訟事件涉
    及之法律見解具有原則性，係指該事件所涉及之法律問題意
    義重大，而有加以闡釋之必要情形而言，如對於行政命令是
    否牴觸法律所為之判斷，或就同類事件所表示之法律見解與
    其他高等行政法院或本院所表示之見解互相牴觸，有由本院
    統一法律上意見或確認其意見之必要情形屬之。
二、本件上訴人係高雄市鹽埕區○○○路216號楊柯診所負責醫
    師，於民國89年10月15日於該診所為病人謝怡昌進行肢體縫
    合手術，由於該診所並非健保特約醫療機構，診治過程全額
    自費，於89年10月15日至同年月24日治療期間共收取新台幣
    （下同）78,250元，其中有「住院費」9,000元，案經被上
    訴人查獲，以上訴人違反醫療法第18條第2項：「醫療機構
    不得違反收費標準，超額收費」規定，爰依同法第77條第1
    項規定處予罰鍰銀元5,000元；並依醫療法施行細則第13條
    之規定，通知該診所限於90年3月10日前將超收費用退還病
    人。上訴人不服，提起訴願，遭決定駁回，提起行政訴訟，
    經原審判決駁回。上訴人提起上訴，本院以92年度判字第42
    號判決駁回上訴確定。上訴人主張原確定判決有行政訴訟法
    第273條第1項第13款規定之再審要件，提起再審，經原審判
    決以再審之訴無理由判決駁回。
三、上訴意旨略以：參照行政院衛生署79年11月24日衛署醫字第
    907834號函釋，本件應否轉診，其先決條件端視醫療法第50
    條審查之結果而定，如有符合應予轉診構成要件事由之一者
    ，始得轉診。但系爭事件上訴人並無應予轉診之任何事由，
    自無本則解釋函令之適用。執法人員卻未予深究，如需住院
    ，概認診所不得收治病人，收取住院費用，並未深入審查是
    否具備醫療法第50條規定轉診之構成要件事由，亦未注意78
    年10月9日以行政院衛生署醫字第800664號令修正發布「醫
    療機構設置標準」第8條診所設置標準，其附表六備註欄對
    醫療法公布施行前已設立之專科診所得依原「醫院診所管理
    規則」所定之細分科為診療科別繼續開業之特別規定，有「
    信賴保護」原則之適用；卻逕以觀察床使用時間不得超過24
    小時，濫用行政裁量權加以限制，阻斷手術後醫師應負有持
    續注意醫療義務，參照司法院釋字第185號解釋，明顯侵害
    憲法所保障病人之健康權，亦侵害上訴人之工作權與財產權
    ，可知當然失其效力，且醫療法第43條、醫師法第21條規定
    均為強制診療原則，應予收治情況緊急病患，不得拒絕，收
    治期間，所供病床醫療設施及診療服務，所收取病床費用及
    診察費，即非無法律上原因，要難認為不當得利超收之費用
    ，原審判決以法規適用於所認定事實而其涵攝過程違反論理
    法則，且認定事實之過程違反經驗法則與證據法則等情，亦
    屬法規錯誤。則原審、再審判決理由違反論理法則、經驗法
    則，其所引據之法令違反法律保留、法律優位原則，為此請
    廢棄原審判決，並撤銷原處分及訴願決定等語，提起上訴。
    經核上訴理由，並未表明本件所涉及之法律見解，具有何原
    則上之重要情事，上訴人提起上訴，不合首揭規定，不應許
    可，其上訴難謂合法，應予駁回。
四、依行政訴訟法第249條第1項前段、第104條、民事訴訟法第9
    5條、第78條，裁定如主文。
中    華    民    國    95    年    1     月    19    日
                  第四庭審判長法  官  趙  永  康
                              法  官  鄭  淑  貞
                              法  官  侯  東  昇
                              法  官  黃  淑  玲
                              法  官  林  文  舟
以  上  正  本  證  明  與  原  本  無  異
中    華    民    國    95    年    1     月    19    日
                              書記官  莊  俊  亨


司法院資訊處製作；財團法人民間司法改革基金會備份。
